臺灣宜蘭地方法院交通事件裁定　　　　 96年度交聲字第272號
原處分機關　交通部公路總局臺北區監理所宜蘭監理站
異　議　人
即受處分人　甲○○
上列受處分人因違反道路交通管理處罰條例案件，對於交通部公
路總局臺北區監理所宜蘭監理站民國96年10月4日所為之宜監字
第裁43─Q00000000號裁決聲明異議，本院裁定如下：
    主  文
異議駁回。
    理  由
一、原處分意旨略以：異議人即受處分人甲○○於民國96年8月5
    日晚上8時30分許，駕駛車牌號碼JE—7705號自小客車，在
    於設有多時相號誌燈之宜蘭縣宜蘭市○○路○段與宜興路三
    段交岔口處，不依號誌指示行駛，經宜蘭縣警察局交通隊以
    宜警交字第Q00000000號製單舉發，交通部公路總局臺北區
    監理所宜蘭監理站遂依道路交通管理處罰條例第48條第1項
    第2款、第63條第1項第1款規定，裁處受處分人罰鍰新臺幣
    六百元，並記違規點數一點。
二、異議意旨略以：96年8月5日晚上8時30分許，異議人駕駛車
    牌號碼JE—7705號自小客車，沿宜蘭市○○路○段往宜蘭市
    方向行駛，於通過中山路五段與宜興路三段交岔口，左轉宜
    興路三段後，警察攔下異議人，說異議人未依交通號誌指示
    行駛，雖上開交岔路口處之號誌燈係多時相，但於異議人行
    車對向之中山路上號誌燈附近，並未設置該路口號誌燈屬於
    多時相之標誌，異議人看到對向號誌燈顯示為綠燈時，便直
    接左轉，本件係標誌不明顯所造成，並非異議人故意不遵守
    號誌行駛，所以本件舉發及裁決均不合法，為此，聲明異議
    ，請求撤銷原處分。
三、按汽車駕駛人轉彎時，有不依標誌、標線、號誌指示之情形
    者，處新臺幣六百元以上一千八百元以下罰鍰，並記違規點
    數一點，道路交通管理處罰條例第48條第1項第2款、第63條
    第1項第1款定有明文。又於多時相（三時相或四時相）之行
    車管制號誌下，箭頭綠燈表示僅准許車輛依箭頭指示方向行
    駛，道路交通標誌標線號誌設置規則第230條、第206條亦有
    明定。經查：
（一）異議人業已坦認「伊於96年8月5日晚上8時30分許，確實
      曾經駕駛車牌號碼JE—7705號自小客車，沿宜蘭縣宜蘭市
      ○○路○段行駛，於行經中山路五段與宜興路三段交岔口
      時，伊看見對向中山路上之號誌燈顯示綠燈，便逕行左轉
      宜興路三段，警察便攔下伊，指伊未按交通號誌指示行駛
      ，遂開單告發。中山路五段與宜興路三段交岔口的號誌燈
      於舉發當時，是以多時相之方式運作，要左轉會有綠色箭
      頭指示。於上開交岔路口與伊行車方向同側之中山路五段
      上之號誌燈旁，設有該號誌燈為多時相之標誌。」等事實
      （見本院卷第28、31頁），並有舉發違反道路交通管理事
      件通知單一件在卷可稽。
（二）其次，證人即舉發員警黃志龍已於本院調查時結證「96年
      8月5日晚上8時30分，我站在宜蘭市○○路○段，接近中
      山路五段與宜興路三段交岔路口之路旁，與王春德一起執
      勤。我看到車號JE—7705號自小客車，沿中山路五段由礁
      溪往宜蘭方向行駛，行經中山路五段與宜興路三段交岔路
      口時，在中山路上的號誌燈是指示直行綠燈的狀態下左轉
      。在中山路上行駛的車子必須在左轉的綠色號誌燈亮起時
      ，才可以左轉宜興路，所以車號JE—7705號自小客車是違
      規左轉，我便攔下該車開單告發。在上開交岔路口附近，
      設有標誌牌標示中山路五段與宜興路三段交岔路口的號誌
      燈是多時相的，必須依照多時相的指示來行駛。在舉發日
      當天晚上8時30分許，中山路五段與宜興路交岔口的號誌
      燈，確實是以多時相的方式運作，是以綠色箭頭來指示直
      行或左轉。當天我確實是目睹車號JE—7705號自小客車，
      在中山路五段上的號誌燈以箭頭指示綠燈直行的情形下違
      規左轉，本件舉發確定沒有錯誤。」等語綦詳（見本院卷
      第28、29頁），核與證人即另一在場目擊之員警王春德於
      本院調查時所結證「96年8月5日晚上8時30分，我與黃志
      龍在宜蘭市○○路○段與中山路五段交岔口附近之宜興路
      三段路旁執勤，我看到車號JE—7705號自小客車從礁溪沿
      中山路行駛，且在中山路的號誌燈顯示綠燈直行的狀況下
      ，違規左轉宜興路。中山路五段與宜興路三段交岔路口的
      號誌燈是多時相的，要直行、左轉都會有綠色箭頭來指示
      。在上開交岔路口附近，設有標誌牌標示中山路五段與宜
      興路三段交岔路口的號誌燈是多時相的，必須依照多時相
      的指示來行駛。車號JE—7705號自小客車是在綠燈指示直
      行，還沒有指示可以左轉的情況下，違規左轉宜興路三段
      。在舉發日當天晚上8時30分許，中山路五段與宜興路交
      岔口的號誌燈，確實是以多時相的方式運作，是以綠色箭
      頭來指示直行或左轉。當天我確實是目睹車號JE—7705號
      自小客車，在中山路五段上的號誌燈以箭頭指示綠燈直行
      的情形下違規左轉，本件舉發確定沒有錯誤。」之情節相
      符（見本院卷第30、31頁），並有舉發現場相片五張在卷
      可稽。
（三）從而，異議人於96年8月5日晚上8時30分，駕駛車牌號碼J
      E—7705號自小客車沿宜蘭市○○路○段往宜蘭方向行駛
      ，於行經設有多時相號誌燈之中山路五段與宜興路三段交
      岔路口時，在中山路五段上之號誌燈以箭頭指示綠燈僅限
      直行的情形下，不依該號誌之指示，逕行左轉宜興路三段
      之違規事實，已堪認定。
（四）至於異議人雖另辯稱「於伊行車對向之中山路上號誌燈附
      近，並未設置該路口號誌燈屬於多時相之標誌，伊看到對
      向號誌燈顯示為綠燈時，便直接左轉，本件係標誌不明顯
      所造成，並非伊故意不遵守號誌行駛，所以本件舉發及裁
      決均不合法。」云云，惟我國車輛係採靠右行駛之制度，
      故關於各項交通標誌之設置，原則上設置於與駕駛人行車
      方向同向之前方、上方或右側，以便利駕駛人察覺發現而
      遵守該標誌之指示，此乃道路交通標誌標線號誌設置規則
      第16條所明定，亦與一般駕駛人於行車時之慣性注意方向
      一致，自無不當之處。本件情形，依前揭舉發現場相片所
      示，於宜蘭市○○路○段與宜興路三段交岔路口處，立於
      中山路五段（往宜蘭市○○○○○路旁之誌燈桿上，設有
      「三時相號誌，請依燈號行駛」之標誌牌，用以告知與提
      醒往宜蘭市方向行駛之駕駛人應注意於直行或轉彎時，應
      依照該多時相號誌燈之指示行駛，則異議人沿中山路五段
      往宜蘭市方向行駛，於左轉宜興路三段前，自應先行注意
      察看上開交岔路口附近，與其行車方向同向處，所設置之
      相關標誌，乃其竟疏於注意，而於中山路五段上的號誌燈
      係以箭頭指示綠燈僅限直行的情形下，即逕行左轉，其駕
      駛行為顯有疏失，其確有「不依號誌指示行駛」之違規行
      為無訛。異議人所持前揭辯解，顯屬卸責諉過之詞，實不
      足取。
四、綜上所述，原處分機關所為之本件裁決，核與前舉道路交通
    管理處罰條例第48條第1項第2款、第63條第1項第1款之規定
    相符，並無違法或不當之處，故異議人以首揭情詞，對於上
    開裁決提起異議，並無理由，應予駁回。
五、據上論斷，依道路交通案件處理辦法第19條，裁定如主文。
中　　華　　民　　國　　96　　年　　11　　月　　23　　日
                  交通法庭法　官  劉家祥
以上正本證明與原本無異。
如不服本裁定，應於裁定送達後5日內向本院提出抗告狀。（需
附繕本）
                          書記官  邱淑秋
中　　華　　民　　國　　96　　年　　11　　月　　27　　日
